【裁判字號】    89,訴,266
【裁判日期】    900302
【裁判案由】    毒品危害防制條例
【裁判全文】
臺灣宜蘭地方法院刑事判決                          八十九年度訴字第二六六號
    公  訴  人  臺灣宜蘭地方法院檢察署檢察官
    被      告  丙○○
    選任辯護人  柯士斌
                詹慶堂
                黃豪志
右列被告因違反毒品危害防制條例案件，經檢察官提起公訴（八十九年度偵字第一二
０七號），本院判決如左：
    主  文
丙○○無罪。
    理  由
一、公訴意旨略以：被告丙○○曾於民國八十四年間，因妨害自由等案件經法院判處
    有期徒刑七月確定，八十五年一月五日執行完畢，復於八十六年間，因違反麻醉
    藥品管理條例案件，經本院判處有期徒刑五月確定，八十七年一月九日易科罰金
    執行完畢。詎猶不知悔改，復意圖牟利，於八十八年十二月十四日晚間九時許，
    在宜蘭縣羅東鎮○○街附近，以新台幣（下同）一萬九千元之價格，販售毛重十
    八公克之第二級毒品安非他命予甲○○，嗣因甲○○為警查獲持有毒品安非他命
    而向警供出毒品來源，使經警授意後由甲○○撥打丙○○使用之0000000
    000號行動電話與之聯繫，並藉詞欲清償購毒積欠之價款一萬五千元而約其前
    往宜蘭縣宜蘭市○○路「歐洲歡樂城」前見面，旋丙○○於八十八年十二月十六
    日晚間九時許前往前述約見地點時，為警埋伏查獲，因認被告涉犯毒品危害防制
    條例第四條第二項之販賣第二級毒品罪。
二、按犯罪事實應依證據認定之，無證據不得推定其犯罪事實，刑事訴訟法第一百五
    十四條定有明文。又認定不利於被告之事實，須依積極證據，茍積極證據不足為
    不利於被告事實之認定時，即應為有利於被告之認定，更不必有何有利之證據；
    且刑事訴訟法上所謂認定犯罪事實之積極證據，係指適合於被告犯罪事實之認定
    之積極證據而言，雖不以直接證據為限，間接證據亦包括在內，然而無論直接或
    間接證據，其為訴訟上之證明，須於通常一般之人均不致有所懷疑，而得確信其
    為真實之程度者，始得據為有罪之認定，倘其證明尚未達到此一程度，而有合理
    之懷疑存在時，自不能以推測或擬制之方法，以為有罪裁判之基礎，最高法院著
    有三十年上字第八一六號、二十九年上字第三一０五號、七十六年台上字第四九
    八六號、四十年台上字第八六號等判例可資參照。
三、查本件公訴人認被告丙○○涉犯毒品危害防制條例第四條第二項之販賣第二級毒
    品罪嫌，無非係以證人甲○○之證詞，參以被告確係依約前往收款而為警查獲之
    過程以為論據。惟訊據被告丙○○堅決否認有何販賣第二級毒品安非他命犯行，
    辯稱：伊並沒有販賣毒品給證人甲○○，當天會前往「歐洲歡樂城」收款，係因
    為八十八年十月底、十一月間之某日，甲○○和伊友人丁○○一起到宜蘭市來看
    車，由於不夠資金購車，所以丁○○便帶甲○○來向伊借錢，當時伊身上只有一
    萬九千元現金，全部都借給甲○○了，並沒有特別書立借據，後來甲○○一直沒
    還錢，伊曾到甲○○住處向他討債，兩人還為此打了架，後來在八十八年十二月
    十六日下午三、四點，伊又打電話向甲○○催討欠款，甲○○表示將先還三千元
    ，同日晚間伊突然接到甲○○來電，表示要約在「歐洲歡樂城」還款，未料伊依
    約前往後即遭警帶回警局，直到制作筆錄時才知遭甲○○誣陷販賣安非他命，並
    誆稱上開借款即為購買毒品所積欠之貨款，然伊實際上確無販賣毒品予甲○○，
    且甲○○於警訊中指稱伊綽號叫「阿吉仔」，可是事實上伊並無任何綽號，頂多
    是友人稱伊「阿順」而已等語。
四、經查，證人甲○○於警訊及偵查中，固證稱前揭時、地曾向被告購買約十八公克
    之安非他命供己施用，因而積欠被告一萬九千元等語在卷，然其陳述內容卻迭有
    出入：(1)初為宜蘭縣警察局三星分局大隱派出所查獲時，供稱所施用安非他命，
    係向宜蘭大盤商綽號「阿吉仔」購買，但不知「大吉仔」之真實姓名及住址，他
    亦經常使用不同之行動電話號碼，其從八十八年十月份至查獲止，共向「阿吉仔
    」買過三次安非他命，每次均為一萬元（詳卷附台灣宜蘭地方法院檢察署八十九
    年毒偵字第九號偵查卷第六至八頁訊問筆錄影本）；(2)嗣於宜蘭縣警察局三星分
    局時，供稱其於八十八年十四日晚間九時許，曾在羅東鎮○○街向「阿吉仔」購
    買約十八公克之安非他命，因而積欠一萬九千元（詳本案卷附八十九年毒偵字第
    一四０號偵查卷第五、六頁）；(3)經警移送宜蘭地方法院檢察署檢察官初次訊問
    時，改稱其共向被告買過五、六次安非他命，從八十八年十月初開始交易，每次
    交易一萬元或五千元，每一萬元可買五公克安非他命，交易地點在宜蘭市火車站
    （詳卷附台灣宜蘭地方法院檢察署八十九年毒偵字第九號偵查卷第十七、十八頁
    訊問筆錄影本）；(4)嗣於檢察官偵查中供稱曾於八十八年十二月四日在羅東鎮○○街向被告買了半兩約十八公克之安非他命，共一萬九千元（詳本案八十九年偵
    字第一二０七號偵查卷第十九、二十頁訊問筆錄）。從而證人先稱不知「阿吉仔
    」之年籍資料，嗣又突然提供警方可資聯絡「阿吉仔」之方式；原稱向「阿吉仔
    」買過「三次」安非他命，於偵查中又改稱「五、六」次；初稱每次交易金額為
    「一萬元」，嗣又改稱「一萬元或五千元」；另其稱每「一萬元」可購得「五公
    克」之安非他命，則依理「一萬九千元」僅可購得「九點五公克」之安非他命、
    「十八公克」之安非他命應支付「三萬六千元」，為何證人卻指稱前開時、地係
    以幾近半價之「一萬九千元」向被告購得「十八公克」之安非他命？是其關於與
    被告交易之時間、地點、數量及金額等關鍵陳述，前後證詞均歧異甚大而顯有瑕
    疵。又「十八公克」之安非他命並非微量，而證人甲○○於前開時、地為警查獲
    後，自其身上、所駕車輛及住處內僅查扣得毛重約四點四公克之安非他命，有宜
    蘭縣警察局扣押物品清單（八十八年度保管字第一四九四號）乙紙附於台灣宜蘭
    地方法院檢察署八十九年毒偵字第九號偵查卷可按，證人於本院審理時復自承其
    施用安非他命之頻率雖不固定，然每次施用之數量僅約零點三公克（亦即每三公
    克可供吸食十次），則衡諸常情，倘被告確曾於八十八年十一月十四日晚間九時
    三十分向被告購入十八公克之安非他命供己施用，焉會於不到二日時間內之同年
    月十六日下午五時許為警查獲時，即已吸食掉將近十四公克之安非他命？故證人
    前開證詞，已難遽採為認定被告犯罪之唯一證據。況其嗣後於本院審理時亦結證
    稱：伊所施用之安非他命雖係向綽號「阿吉仔」者購買，但「阿吉仔」並不是被
    告，先前於警訊及偵查中之所以會指認被告，乃因八十八年十月間，伊曾透過鄰
    居丁○○之介紹，向被告借了一萬九千元去買車，後來同年十二月間，被告曾為
    了討錢而跑到伊家中打伊，加上當天伊為警查獲時，剛好被告又打伊手機來催款
    ，因此才誣賴被告為「阿吉仔」等語在卷，經核與證人丁○○到庭結證稱：伊與
    甲○○為鄰居，他都尊稱伊為叔叔，甲○○是賣中古車的，八十八年十、十一月
    間，有次伊帶甲○○到宜蘭（市）看別人要賣的中古車，由於他錢帶得不夠，便
    帶他到被告所經營之工廠借錢，共借了一萬九千元，後來被告和甲○○曾為了借
    錢之事打架，甲○○之祖母還向伊告狀說被告打了甲○○等語相符。參以被告於
    右揭時、地前往「歐洲歡樂城」收取欠款而為警查獲時，其身上並未經警扣得任
    何毒品，嗣偵查中經宜蘭地方法院檢察署檢察官命警持其核發之搜索票至被告住
    處執行搜索，亦未扣得毒品或販賣毒品者常見使用之夾鏈分裝袋及電子秤等物品
    等情，此業據證人乙○○、陳李隴即查獲本案之警員到庭證述翔實，並有宜蘭縣
    警察局三星分局於八十九年六月十六日以星警刑字第一二八六號函檢送之搜索扣
    押筆錄一件在卷可佐，更乏具體物證足認被告確有販賣之犯行，從而被告一再堅
    稱其與證人甲○○間，前因證人購車向其借款而存有金錢借貸關係，此事復經證
    人甲○○、丁○○證述如前，「欠債還錢」本為常理，故其因證人表示願意還款
    而前往上址收款，自難據其因而為警查獲之過程，率爾認定其有販賣第二級毒品
    安非他命之犯行，故綜上所述，公訴人所舉之證據，尚未臻於通常一般之人均不
    致有所懷疑、得確信其為真實之程度，無從證明被告確有前揭販賣第二級毒品安
    非他命之行為，此外本院復查無其他積極證據，足認其確有公訴人起訴之犯行，
    不能證明被告犯罪，自應依法諭知無罪之判決。
據上論斷，應依刑事訴訟法第三百零一條第一項，判決如主文。
本案經檢察官賴慶祥到庭執行職務
中      華      民      國      九十      年      三      月     二     日
                                  臺灣宜蘭地方法院刑事第一庭
                                          法  官  林  翠  華
右正本證明與原本無異。
如不服本判決，應於判決送達後十日內，向本院提出上訴狀。（應附繕本）
                                          書記官  賴  宜  君
中      華      民      國      九十      年      三      月     二     日


司法院資訊處製作；財團法人民間司法改革基金會備份。
